臺灣臺中地方法院民事判決
111年度中簡字第1887號
原      告  谷昱辰  
被      告  黃建榮  

上列當事人間請求侵權行為損害賠償（交通）事件，經本院於民
國111年10月24日言詞辯論終結，判決如下：
    主    文
被告應給付原告新臺幣61,969元，及自民國111年6月4日起至清
償日止，按週年利率百分之5計算之利息。
原告其餘之訴駁回。
訴訟費用由被告負擔百分之49，餘由原告負擔。
本判決原告勝訴部分得假執行。
    事 實 及 理 由
壹、程序方面：
一、按訴狀送達後，原告不得將原訴變更或追加他訴。但擴張或
    減縮應受判決事項之聲明者，不在此限，民事訴訟法第255
    條第1項第3款定有明文。本件原告於起訴時原聲明：被告應
    給付原告新臺幣（下同）12萬元以上，及自起訴狀繕本送達
    翌日起至清償日止，按週年利率百分之5計算之利息等語（
    見沙簡卷第17頁）；嗣於本院民國111年7月25日言詞辯論期
    日，當庭更正聲明為：被告應給付原告125,594元，及自起
    訴狀繕本送達翌日起至清償日止，按週年利率百分之5計算
    之利息等語（見本院卷第35頁），核屬擴張應受判決事項之
    聲明，合於前開規定，應予准許。
二、被告經合法通知，未於言詞辯論期日到場，核無民事訴訟法
    第386條所列各款情形，爰依原告之聲請，由其一造辯論而
    為判決。
貳、實體方面：　　
一、原告主張：被告於110年9月22日上午8時22分許，駕駛車牌
    號碼000-0000號自用大貨車（下稱肇事車輛），沿臺中市西
    屯區環中路2段由南往北行駛，行經環中路2段929號前時，
    欲從外側慢車道切入內側之快車道時，本應注意車前狀況，
    隨時採取必要之安全措施，以預防危險之發生，且依當時情
    形又無不能注意情事，竟疏未注意，因而擦撞在其前方暫停
    待轉入快車道之原告所有及駕駛之車牌號碼000-0000號車輛
    （下稱系爭車輛），致系爭車輛受損（下稱系爭事故），因
    而支出修理費用125,594元（含工資費用31,376元、材料費
    用94,218元），爰依侵權行為之法律關係，提起本件訴訟。
    並聲明：被告應給付原告125,594元，及自起訴狀繕本送達
    翌日起至清償日止，按週年利率百分之5計算之利息。
二、被告未於言詞辯論期日到場，亦未提出書狀作何聲明或陳述
    。
三、本院之判斷：
  ㈠原告主張被告於上揭時地，駕駛肇事車輛，撞及原告所駕駛
    之系爭車輛，致系爭車輛受有損害等情，業據提出電子發票
    證明聯、結帳工單為證（見沙簡卷第21至29頁），並經本院
    依職權向臺中市政府警察局第六分局調取員警工作紀錄簿、
    報案紀錄單附卷可參（見沙簡卷第43至47頁）。又原告以被
    告於系爭事故發生後，另有出言辱罵及恐嚇之行為，並認被
    告係故意碰撞系爭車輛，而涉有公然侮辱、恐嚇危害安全、
    毀損等罪嫌為由，提出刑事告訴，嗣經檢察官偵查後，就被
    告涉犯公然侮辱及恐嚇危害安全罪嫌部分，提起公訴，然就
    原告指訴被告毀損罪嫌部分，認其並無毀損之故意，而不另
    為不起訴處分等情，並經本院依原告之聲請調取本院111年
    度簡字第41號刑事簡易卷宗（含偵卷）查閱屬實。而被告已
    於相當時期受合法之通知，未於言詞辯論期日到場，亦未提
    出任何書狀為何爭執，依民事訴訟法第280條第3項前段及第
    1項前段規定，應視同自認原告主張之事實，是堪信原告之
    主張為真正。
　㈡按汽車、機車或其他非依軌道行駛之動力車輛，在使用中加
    損害於他人者，駕駛人應賠償因此所生之損害，民法第191
    條之2前段定有明文，此係專為非依軌道行駛之動力車輛在
    使用中駕駛人之責任而為舉證責任倒置之規定，故凡動力車
    輛在使用中加損害於他人者，即應負賠償責任，由法律推定
    駕駛人侵害他人之行為係出於過失。查系爭事故係因被告駕
    車途經肇事地點時，撞及系爭車輛，致系爭車輛毀損，既如
    前述，則系爭車輛所有權人即原告就系爭車輛毀損所受之損
    害，顯然係因被告使用車輛時侵害其對系爭車輛之所有權而
    發生，是被告之行為與原告所受損害間，存有相當因果關係
    甚明，揆之前揭規定，本即應推定被告前揭侵害系爭車輛所
    有權之行為係有過失。復按汽車行駛時，駕駛人應注意車前
    狀況及兩車併行之間隔，並隨時採取必要之安全措施，道路
    交通安全規則第94條第3項亦有明定。本件被告駕車途經肇
    事地點，理應注意車前狀況，以預防危險之發生，且依當時
    情形又無不能注意情事，卻自後撞及同向行始，而在其前方
    待轉入內側車道之系爭車輛，致系爭車輛受損，顯見其確有
    未注意車前狀況之過失甚明，且其過失與系爭車輛所受損害
    間，存有相當因果關係，應堪認定。
　㈢按因故意或過失，不法侵害他人之權利者，負損害賠償責任
    ；復按不法毀損他人之物者，應向被害人賠償其物因毀損所
    減少之價值，民法第184條第1項前段及第196條分別定有明
    文。再按物被毀損時，被害人依民法第196條規定請求物被
    毀損所減少之價額，得以必要之修復費用為估定之標準（最
    高法院77年5月17日77年度第9次民事庭會議決議參照）。本
    件被告過失不法毀損系爭車輛，依上開規定，既應負損害賠
    償責任，則原告主張以修復金額作為賠償金額，自屬有據。
    又系爭車輛修理時，既係以新零件更換被損之舊零件，是依
    上說明，自應將零件折舊部分予以扣除。原告主張系爭車輛
    送修支出修理費用125,594元，包括零件費用94,218元、工
    資費用31,376元，有前揭估價單在卷可參，而依行政院所頒
    固定資產耐用年數表及固定資產折舊率之規定，自小客車之
    耐用年數為5年，依定率遞減法每年折舊千分之369；參以前
    揭系爭車輛之出廠日為108年4月（見本院卷第17頁之公路監
    理電子閘門車號查詢汽車車籍結果），依民法第124條第2項
    規定意旨，應以同年月15日為出廠日，據此計算，系爭車輛
    迄至本件事故發生時即110年9月22日，實際使用日數為2年5
    月7日，則依「營利事業所得稅結算申報查核準則」第95條
    第8項所定「固定資產提列折舊採用定率遞減法，以1年為計
    算單位，其使用期間未滿1年者，按實際使用之月數相當於
    全年之比例計算之，不滿1月者，以月計」，系爭車輛應以2
    年6個月期間計算折舊。則扣除折舊後，原告得請求之零件
    費用應為30,593元（詳如附表之計算式），再加計前揭不計
    折舊之工資費用31,376元，系爭車輛之合理修復費用為61,9
    69元（計算式：30593＋31376＝61969）。
  ㈣按給付有確定期限者，債務人自期限屆滿時起，負遲延責任
    ；給付無確定期限者，債務人於債權人得請求給付時，經其
    催告而未為給付，自受催告時起，負遲延責任。其經債權人
    起訴而送達訴狀，或依督促程序送達支付命令，或為其他相
    類之行為者，與催告有同一之效力，民法第229條第1項、第
    2項分別定有明文。又按遲延之債務，以支付金錢為標的者
    ，債權人得請求依法定利率計算之遲延利息。但約定利率較
    高者，仍從其約定利率；應付利息之債務，其利率未經約定
    ，亦無法律可據者，週年利率為百分之5，民法第233條第1
    項、第203條亦分別明定。查原告對被告之損害賠償債權，
    核屬無確定期限之給付，原告既起訴請求被告給付，且起訴
    狀繕本已於111年6月3日送達被告，有送達證書在卷可佐（
    見沙簡卷第39頁），然被告迄今皆未給付，依前揭規定，被
    告應自收受起訴狀繕本後負遲延責任。則原告請求被告自起
    訴狀繕本送達被告之翌日即同年月4日起至清償日止，按週
    年利率百分之5計算之遲延利息，於法自屬有據。
四、綜上所述，原告依侵權行為之法律關係，請求被告給付61,9
    69元，及自111年6月4日起至清償日止，按週年利率百分之5
    計算之利息，為有理由，應予准許。逾此部分之請求，則屬
    無據，應予駁回。
五、本件原告勝訴部分，係就民事訴訟法第427條第2項第11款所
    定適用簡易程序訴訟事件所為被告敗訴之判決，依同法第38
    9條第1項第3款之規定，自應依職權宣告假執行。
六、結論：本件原告之訴為一部有理由，一部無理由，判決如主
    文。
中　　華　　民　　國　　111 　年　　11　　月　　21　　日
臺灣臺中地方法院臺中簡易庭
                                  法　官　郭妙俐
附表
折舊時間           金額
第1年折舊值        94,218×0.369=34,766
第1年折舊後價值    94,218-34,766=59,452
第2年折舊值        59,452×0.369=21,938
第2年折舊後價值    59,452-21,938=37,514
第3年折舊值        37,514×0.369×(6/12)=6,921
第3年折舊後價值    37,514-6,921=30,593
以上為正本係照原本作成。
如不服本判決，應於送達後20日內，向本院提出上訴狀並表明上
訴理由，如於本判決宣示後送達前提起上訴者，應於判決送達後
20日內補提上訴理由書（須附繕本）。如委任律師提起上訴者，
應一併繳納上訴審裁判費。
中　　華　　民　　國　　111 　年　　11　　月　　21　　日
                                  書記官  林素真